【裁判字號】    99,交聲,2429
【裁判日期】    991115
【裁判案由】    聲明異議
【裁判全文】
臺灣臺中地方法院交通事件裁定        99年度交聲字第2429號
原處分機關  交通部公路總局臺中區監理所
異  議  人
即受處分人  乙○○
上列受處分人因違反道路交通管理處罰條例案件，對於交通部公
路總局臺中區監理所民國99年5月31日所為之處分(中監違字第裁
60-ZHA159036號)，聲明異議，本院裁定如下:
    主  文
異議駁回。
    理  由
一、聲明異議意旨略以:異議人即受處分人(下稱受處分人)乙○
    ○於民國99年4月10日12時44分，駕駛車牌號碼X2-3936號自
    用小客車，行經國道三號高速公路北向284.1公里處時，經
    雷達(射)測定行速為122公里(限速110公里)，超速12公里，
    舉發機關內政部警政署國道公路警察局第八警察隊古坑分隊
    員警因認其有超速行駛之違規情事，而附採證照片製單逕行
    舉發，嗣原處分機關交通部公路總局臺中區監理所(下稱原
    處分機關)認受處分人確有前開違規情事，依道路交通管理
    處罰條例第33條第1項第1款、第63條第1項規定，於99年5月
    31日以中監違字第裁60-ZHA159036號裁決書，裁處罰鍰新臺
    幣(下同)3000元，並記違規點數1點。惟受處分人當天係與
    其母及兄長奉請家中供奉之觀世音佛祖至嘉義縣番路鄉半天
    岩紫雲寺過香爐，因這是一件十分莊嚴之事，故受處分人沿
    途開車非常小心，不敢輕忽及怠慢，這也是受處分人一向中
    規中矩，守法守份之原則。(一)受處分人當天早上約8點半由
    臺中出發至嘉義縣番路鄉半天岩紫雲寺，並於當日近中午約
    12時由紫雲寺出發回臺中，僅於回程在上開時、地，發現1
    台藍色箱型車停在路肩突出地方，並偽裝成似乎故障，且行
    跡可疑，當時其立即判斷應是高速公路警察所為，因其曾於
    90-92年間在某金融機構大甲分行上班．每天均開車行經國
    道四號高速公路，常見有偽裝之藍色箱型車在偷拍駕駛人之
    行車狀況，此令人相當不以為然及不齒，也為中華民國之公
    務員，特別是執法人員感到丟臉與悲哀，在取締民眾行車是
    否違規，竟然需工於心計，用盡心思與各種手段，況且又躲
    在暗處，以不光明正大之手段來達到其處罰之目的，相當悲
    哀，故其強烈質疑本件違規係以偷拍方式所為，此應為法律
    所不允許。又舉發員警證稱違規現場設有測速照相之警告標
    示，且依規定需於距離照相地點多少公尺外應立有告示牌。
    而對於警告標示之設立，舉發員警並未提出確切的證據來證
    明該事發路段設有測速照相之警告標示，包括何時設立?設
    立於多少公尺外?若未能釐清，實在令人難以信服。(二)再者
    ，舉發員警為舉發人又當證人，明顯違反權力分立原則，況
    且員警若舉發有誤，舉發人員將遭議處，試問有那個公務員
    會承認自己舉發有誤?警員有畏懼接受行政處罰的疑慮，恐
    無法陳述客觀之事實，故其證詞有待斟酌。(三)又受處分人於
    99年4月10日遭警照相舉發違規超速．而其係在同年4月底、
    5月初始接獲違規通知單，那麼這段期間，員警在做什麼?在
    找比較無爭議之照片來舉發嗎?況且違規照片中。在其所駕
    駛之車輛前方又有他車．故其強烈質疑其是代罪羊羊。(四)其
    據臺中區監理所裁罰課人員告知，警察在照相後3個月內皆
    可舉發，本人深覺這種規定甚為不合理，等於說，警員取締
    超速違規事件到舉發寄交違規通知單有一段相當之時間，這
    段期間是一個灰色時段，百姓往往在接獲違規事件通知單時
    ，幾乎無法再回想事發時間之狀況而迫於無奈只好繳交罰款
    ，此實有失公允且違反誠信原則，爰請求撤銷原處分云云。
二、按汽車行駛高速公路，應依速限標誌指示，高速公路及快速
    公路交通管制規則第5條第1項前段定有明文；又汽車行駛於
    高速公路，行車速度超過規定之最高速限者，處汽車駕駛人
    3000元以上6000元以下罰鍰，並記違規點數1點，亦為道路
    交通管理處罰條例第33條第1項第1款、第63條第1項第1款所
    明定。
三、訊據受處分人固坦承其於99年4月10日12時44分，駕駛車牌
    號碼X2-3936號自用小客車，行經國道三號高速公路北向284
    .1公里處之事實，惟矢口否認有何違規行為，除前開異議狀
    所述外，另辯稱:「當天我還有載著我母親，且還在煩惱我
    自己癌症開刀(的)事情，警察用藍色巡邏車來測速，我感覺
    他(指警察)這樣做，有點像偷拍」云云。經查:
(一)受處分人駕駛前開自用小客車行經上揭時、地時，經警以雷
    射測速槍測得該車行速每小時為122公里，該路段限速110公
    里之違規事實，業據證人即舉發員警甲○○於本院調查時結
    證屬實，證人甲○○結證稱:「(法官問:本件違規事件是否
    你舉發?當時取締的經過為何?)答:是我舉發的。今年4月10
    日的時候，在國道三號北上284.1公里處，…該部自小客車
    行駛內側車道，當時違規地點的限速是110公里，測速是超
    過12公里我才開始取締，因有一個寬限值，本件測到的車速
    是122公里，測距為105.5公尺，在我前方道路上約300至500
    公尺都有擺設前有測速照相的標示，這個測速點是移動式的
    ，我開著測速車到定點實施測速，我測到該部車子為超速，
    回去洗出照片後舉發，之後郵寄給違規人。(法官問:測速的
    儀器是否準確?)答:我們儀器是用紅外線雷射槍，測速槍從
    槍孔看出去，測速槍紅外線十字瞄準點一次只能瞄準一部車
    ，而且紅外線打出去會折射回來就會產生速度，依照這個原
    理來判斷瞄準的那部車子是否超速，違規照片下的編號是我
    們測速槍的編號(即合格證書上的器號)，這部儀器每年固定
    都會檢定，是合格的儀器才會拿來取締違規使用」等語，並
    有內政部警政署國道公路警察局公警局交字第ZHA159036號
    舉發違反道路交通管理事件通知單、違規採證相片1張、該
    局第八警察隊99年5月24日公警八交字第0990870645號函及
    函附之經濟部標準檢驗局核發之雷射測速儀器檢定合格證書
    1份附卷可稽，復觀諸卷附違規採證照片所示，該違規照片
    正中央僅拍得測速器鎖定之上開違規車輛即車牌號碼X2-393
    6號自小客車一部，別無拍得其他車牌號碼，足認本件超速
    違規應無誤測之可能。
(二)又前開違規地點即國道三號高速公路北向284.1公里處，係
    屬國道測速照相之設置地點，業經內政部警政署國道公路警
    察局定期上網公告在案，此有內政部警政署國道公路警察局
    全球資訊網資料1張在卷可憑，一般駕駛人就此當可輕易查
    悉而避免超速違規受罰。且證人甲○○亦證稱:伊舉發本件
    超速違規時，在伊前方道路上約300至500公尺都有擺設前有
    測速照相的標示等語，足見證人甲○○於舉發本件超速違規
    行為前，已依道路交通管理處罰條例第7條之2第3項之規定
    ，於高速公路至少於300公尺前合法擺設前有測速照相的標
    示甚明。而受處分人於本院訊問時復陳稱:「駕駛人行駛時
    未必可以注意到道路上放有前方有違規測速的標示。開車的
    時候哪有人在注意道路上有放那麼多的牌示」等情，則受處
    分人質疑本件違規地點前方未置有測速照相警示乙節，或係
    因其當天駕車行經前開違規地點時，一時疏未注意道路所置
    之警示標誌所致。況按前揭道路交通管理處罰條例第7條之2
    第3項要求舉發機關在取締地點前一定距離明顯標示之立法
    用意，不外表明科處違規人行政裁罰之終極目的乃在敦促駕
    駛人依行車速限駕駛，是以該規定僅用以提醒駕駛人依道路
    限速行駛，以期駕駛人在避免受罰之心理下，達到依行車速
    限駕駛進而維護行車安全之最大效益，非謂如有違反該規定
    ，駕駛人即可據為違規超速免罰之依據。參以證人甲○○係
    依法執行勤務之公務員，且與受處分人原不相識，當無設詞
    誣陷致己身負偽證罪之必要，證人甲○○上開證言，應堪採
    信。受處分人認舉發員警又為證人此節，有違權力分立原則
    ，容有誤會。是上開違規地點，既已上網公告為國道測速照
    相之設置地點，復於舉發時，在該處前方道路上約300至500
    公尺擺設前有測速照相之標示，足認警員舉發本件超速違規
    行為，已合於法定程序，自非屬偷拍之行為。
(三)另證人甲○○於本院調查時復結證稱:「(法官問:為何當時
    沒有儘速郵寄通知單，而是在事隔十多天才寄發出來?)答:
    …我們的違規照片的量很大，且政府規定是委外沖洗，沖洗
    的時間約1星期才會完成沖洗，沖洗後，才會送回我的單位
    ，到案日期會以開單日後1個月外為準，通知單在違規日內3
    個月日寄發都是合法的，只是我們都會在收到違規照片1個
    月內將通知單寄出，不會拖到3個月這麼久，本件通知單的
    寄發程序並沒有延誤，都是依照正常的流程處理」等語。且
    按違反本條例之行為，自行為成立之日起；行為有連續或繼
    續之狀態者，自行為終了之日起，逾3個月不得舉發，為道
    路交通管理處罰條例第90條前段定有明文。本件舉發員警製
    發違規通知單之處理流程，既合於法律所定之舉發期限，其
    程序上即無任何違法或不當之處。
四、綜上所述，受處分人確有前開超速行駛之違規行為甚為明確
    。其上開所辯各節，均無從採憑。事證明確，受處分人上開
    超速違規行為堪以認定。從而，原處分機關依前開規定，裁
    處受處分人罰鍰3000元，並記違規點數1點，核無違誤，本
    件聲明異議為無理由，應予駁回。
五、據上論斷，應依道路交通管理處罰條例第87條第2項，道路
    交通事件處理辦法第18條，裁定如主文。
中    華    民    國    99    年    11    月    15    日
                    交通法庭    法  官  丁智慧
上正本證明與原本無異。
如不服本裁定，應於送達後5日內，向本院提出抗告狀。
                                書記官  王志
中    華    民    國    99    年    11    月    15    日

司法院資訊處製作；財團法人民間司法改革基金會備份。
